臺灣高雄地方法院民事判決　　　　　　100年度簡上字第305號
上　訴　人　黃文石
被上訴人　　曾文輝
上列當事人間請求給付票款事件，上訴人對於民國100年5月11
日本院高雄簡易庭100年度雄簡字第661號第一審判決提起上訴，
本院於100年9月14日言詞辯論終結，判決如下：
  主  文
原判決廢棄。
被上訴人在第一審之訴駁回。
第一、二審訴訟費用由被上訴人負擔。
  事實及理由
一、被上訴人主張：其執有上訴人所簽發票號130047號、發票日
    民國85年2月14日、票面金額新臺幣（下同）21萬元之本票
    （下稱系爭本票）。經提示不獲支付，爰依法起訴等語。並
    於原審聲明：上訴人應給付被上訴人21萬元，及自85年2月
    14 日起至清償日止，按年息6%計算之利息。
二、上訴人則以：系爭本票是伊簽的無誤，但已過了十幾年，伊
    也忘了系爭本票當初是要簽給誰，系爭本票的用途應該是要
    給付會款用的。伊現在沒有能力清償，如果伊有錢，伊可以
    還等語，資為抗辯。並於原審聲明：被上訴人之訴駁回。
三、原審審理結果，認被上訴人之訴為有理由，為被上訴人全部
    勝訴之判決，上訴人不服原審判決，提起上訴，並於本院陳
    稱：系爭本票已罹於時效，上訴人於原審曾陳述：系爭本票
    已過了10幾年等語，其真意是否為提出時效抗辯，應由原審
    盡闡明義務，原審疏未闡明，並未令上訴人就訴訟關係之法
    律為適當完全之辯論，有判決不適用法則之違誤等語，並於
    本院聲明：(一)原判決廢棄；(二)被上訴人在第一審之訴駁回。
    被上訴人則於本院聲明：上訴駁回。
四、兩造不爭執事項：
    被上訴人執有上訴人所簽發之系爭本票，經提示不獲支付。
五、本件爭點為：
    系爭本票是否已逾時效？上訴人提出時效抗辯拒絕給付有無
    理由？
六、本件得心證之理由：
（一）按依原告之聲明及事實上之陳述，得主張數項法律關係，
      而其主張不明瞭或不完足者，審判長應曉諭其敘明或補充
      之。被告如主張有消滅或妨礙原告請求之事由，究為防禦
      方法或提起反訴有疑義時，審判長應闡明，民事訴訟法第
      199條之1亦有明文，是上訴人於原審陳稱：系爭本票雖為
      伊所簽發，但已經過了10幾年等語，其真意是否為提出時
      效抗辯，原審應盡闡明義務，曉諭上訴人敘明其真意為何
      ，惟原審竟未闡明，自非妥適，而上訴人於原審既已為上
      開陳述，其提出之時效抗辯即非新攻擊防禦方法，本院自
      得審酌，合先敘明。
（二）又按票據上之權利，對匯票承兌人及本票發票人，自到期
      日起算；見票即付之本票，自發票日起算；3年間不行使
      ，因時效而消滅，票據法第22條第1項定有明文。查系爭
      本票到期日雖誤填在發票日之前，惟到期日並非本票絕對
      記載事項，故上開誤載之到期日應逕作未記載，而視為見
      票即付之本票。而系爭本票發票日為85年2月14日，其早
      已於88年2月14日即罹於時效，上訴人提出時效抗辯拒絕
      給付，自屬有據，被上訴人請求上訴人給付系爭本票之票
      款，即不應准許，應予駁回。
七、綜上所述，被上訴人本於票據債權關係，請求上訴人給付
    210,000元，及85年2月14日起至清償日止按週年利率6 ％計
    算之法定遲延利息，為無理由，應予駁回。原審為上訴人敗
    訴之判決，並依職權宣告假執行，尚有未洽，上訴意旨指摘
    原判決不當，求予廢棄改判，為有理由。爰由本院將原判決
    廢棄，並改判如主文第2項所示。
八、據上論結，本件上訴為有理由，依民事訴訟法第436條之1第
    3 項、第450條、第78條，判決如主文。
中    華    民    國    100    年    9    月    28    日
                  民事鳳山分庭  審判長法  官  楊富強
                                      法  官  何悅芳
                                      法  官  張琬如
以上正本係照原本作成。
本判決不得上訴。
中    華    民    國   100    年    9     月    28    日
                                      書記官  劉國偉